最高法院刑事判決　　　　　　　　　　　　　　　　　九十三年度台非字第五八號
　　上　訴　人　最高法院檢察署檢察總長
　　被　　　告　甲○○
右上訴人因被告公共危險案件，對於台灣桃園地方法院中壢簡易庭中華民國九十一年
十一月十一日第一審確定簡易判決（九十一年度壢交簡字第一九四九號，檢察官聲請
簡易判決處刑案號：台灣桃園地方法院檢察署九十一年度偵字第一四九０三號），認
為違法，提起非常上訴，本院判決如左：
    主  文
原判決撤銷。
本件不受理。
    理  由
非常上訴理由稱：「一、按法院受理訴訟或不受理訴訟係不當者，其判決當然違背法
令；又對於被告無審判權者，應諭知不受理之判決。另現役軍人犯陸海空軍刑法或其
特別法之罪，依軍事審判法之規定追訴審判之，刑事訴訟法第三百七十九條第五款、
第三百零三條第六款暨軍事審判法第一條第一項分別定有明文。二、本件被告甲○○
於九十一年七月三十日行為迄今，均在國防部中山科學研究院總務處安全勤務組擔任
中校副組長，具有現役軍人身分，此有國防部高等軍事法院檢察署九十二年九月五日
審武字第０九二０００一四八八號函附之國防部中山科學研究院九十二年八月二十七
日泰浩字第０九二００一一四四三號檢附之軍紀狀況（重大違法犯紀事件）反映表在
卷可稽（詳見台灣桃園地方法院檢察署執行卷）。其涉嫌於民國九十一年七月三十日
晚上，在桃園縣龍潭鄉高平村某處飲酒，已達不能安全駕駛動力交通工具之狀態，竟
仍於同日晚上某時，酒後駕駛車號九Ｂ｜四八０七號自用小客車，於同晚二十二時二
十分許，途經龍潭鄉○○路○○段一七八號前時，因疏未注意車前狀況，撞及路旁之
賴國基，致賴國基頭部受傷（過失傷害部分已撤回告訴），為警查獲，並以酒精測定
器測定其呼吸中所含酒精濃度為０．九一ＭＧ／Ｌ。核其所為係犯陸海空軍刑法第五
十四條罪嫌，依法應由軍事審判機關追訴審判，普通法院並無審判權，乃原審疏查，
未諭知不受理之判決，而遽為有罪之判決，揆之首開說明，其判決當然違背法令，案
經確定，爰依刑事訴訟法第四百四十一條、第四百四十三條提起非常上訴，以資糾正
」等語。
本院按非常上訴，乃對於審判違背法令之確定判決所設之救濟方法。而法院受理訴訟
或不受理訴訟係不當者，其判決當然違背法令。刑事訴訟法第三百七十九條第五款規
定甚明。又軍事審判法第一條第一項前段規定：「現役軍人犯陸海空軍刑法或特別法
之罪，依本法之規定追訴審判之。」而九十年九月二十八日修正公布同年十月二日施
行之陸海空軍刑法第五十四條第一項規定：「服用毒品、麻醉藥品、酒類或其他相類
之物，不能安全駕駛動力交通工具而駕駛者，處一年以下有期徒刑、拘役或新台幣十
萬元以下罰金。」故現役軍人觸犯該罪者，依陸海空軍刑法第一條之規定，應依該法
處罰，並由軍事機關追訴審判。本件被告甲○○因於九十一年七月三十日晚上，在桃
園縣龍潭鄉高平村某處飲酒，已達不能安全駕駛動力交通工具之狀態，竟仍於同日晚
上某時，酒後駕駛車號九Ｂ｜四八０七號自用小客車，於同晚二十二時二十分許，途
經龍潭鄉○○路○○段一七八號前時，因疏未注意車前狀況，撞及路旁之賴國基，致
賴國基頭部受傷（過失傷害部分已撤回告訴），為警查獲，並以酒精測定器測定其呼
吸中所含酒精濃度為０．九一ＭＧ／Ｌ等情，經警移送檢察官聲請原審法院簡易判決
處刑。然被告於九十一年七月三十日行為迄今，均在國防部中山科學研究院總務處安
全勤務組擔任中校副組長，具有現役軍人身分，有國防部高等軍事法院檢察署九十二
年九月五日審武字第０九二０００一四八八號函附之國防部中山科學研究院九十二年
八月二十七日泰浩字第０九二００一一四四三號檢附之軍紀狀況（重大違法犯紀事件
）反映表在卷可稽（詳見台灣桃園地方法院檢察署執行卷）。足見被告於九十一年七
月三十日犯罪及發覺時均具現役軍人之身分，所犯又係陸海空軍刑法第五十四條第一
項之罪。揆諸前開說明，應由軍事機關追訴審判，普通法院對之無審判權。原審不察
，未適用通常程序為不受理之判決，逕依簡易程序，以簡易判決處刑，而為實體裁判
，顯然違背法令。案經確定，且於被告不利，非常上訴意旨，執以指摘，洵有理由，
爰將原判決撤銷，改判如主文第二項所示，以資糾正。
據上論結，應依刑事訴訟法第四百四十七條第一項第一款、第三百零三條第六款，判
決如主文。
中　　　華　　　民　　　國　　九十三　　年　　　二　　　月　　 十九 　　日
                              最高法院刑事第十二庭
                                  審判長法官  陳　正　庸
                                        法官  賴　忠　星
                                        法官  王　居　財
                                        法官  張　清　埤
                                        法官  林　開　任
      右正本證明與原本無異
                                              書  記  官
中　　　華　　　民　　　國　　九十三　　年　　　二　　　月　　二十七　　日
                                                                       ：
